【裁判字號】    98,台上,3984
【裁判日期】    980709
【裁判案由】    常業竊盜等罪
【裁判全文】
最高法院刑事判決            九十八年度台上字第三九八四號
上  訴  人  甲○○
            乙○○
上列上訴人等因常業竊盜等罪案件，不服台灣高等法院中華民國
九十五年十一月三十日第二審判決（九十五年度上訴字第八二０
號，起訴案號：台灣板橋地方法院檢察署九十三年度偵字第一九
九九號），提起上訴，本院判決如下：
    主  文
上訴駁回。
    理  由
一、甲○○部分：
按刑事訴訟法第三百七十七條規定：上訴於第三審法院，非以判
決違背法令為理由不得為之；是提起第三審上訴，應以原判決違
背法令為理由，係屬法定要件；如果上訴理由書狀並未依據卷內
訴訟資料具體指摘原判決不適用何種法則或如何適用不當，或所
指摘原判決違法情事顯與法律規定得為第三審上訴理由之違法情
形不相適合時，均應認其上訴為違背法律上之程式，予以駁回。
本件原判決撤銷第一審關於上訴人甲○○部分之科刑判決，改判
仍論處甲○○共同常業竊盜罪刑（累犯，處有期徒刑一年十月，
並為相關物品沒收之宣告），已詳敘其調查證據之結果及證據取
捨認定之理由；所為論斷，均有卷存證據資料可資覆按。從形式
上觀察，原判決關於甲○○部分並無違背法令之情形。甲○○之
上訴意旨略稱：(一)原判決以第一審共同被告林鳳城、陳振在及被
害人邱詠琅、陳金進、吳倩怡之警詢筆錄作為證據，但彼等之身
分既為證人，依法自應具結，彼等在警詢時未經具結所為之陳述
，不得作為證據。(二)原審對於甲○○自何時開始與林鳳城、陳振
在共同竊取機車，並未調查清楚，詳為記載，判決當然違背法令
。(三)原判決對於甲○○以電話方式告知林鳳城，指定竊取原判決
附表一（下稱「附表一」）編號６以外之十三部機車一事，並未
說明所憑之證據。況且除附表一編號７、８、之機車係在甲○
○所經營之「名鋒車業行」查獲之外，其餘係在「國勝機車行」
、「上新車業行」查獲。原判決未說明其認定附表一編號６以外
之機車均與甲○○有關之理由，有理由不備之違法。(四)林鳳城自
承彼竊車時間為民國九十三年一月六日、十四日，且彼與甲○○
係在九十三年一月間認識。則附表一所示於九十三年一月六日、
十四日以外失竊之機車，如何證明與林鳳城有關？又如何證明係
甲○○通知林鳳城去竊取？何況附表一編號４之機車失竊時間係
在九十二年十一月十一日，附表一編號７、８、之機車失竊時
間分別為九十三年一月十二日、十日、四日，與林鳳城所述之竊
車時間完全不符；遑論附表一編號７、８、之被害人均無法肯
定各該機車為彼等所有。原判決顯有認定事實不依證據之違法等
語。
惟查：刑事訴訟法第一百九十六條之一第一項規定「司法警察官
或司法警察因調查犯罪嫌疑人及蒐集證據之必要，得使用通知書
通知證人到場詢問」，並於第二項將偵查及審判中訊問證人之有
關規定，於司法警察官、司法警察可以準用者一一列舉，以為準
據；其中並無準用同法第一百八十六條第一項「證人應命具結」
之規定。是司法警察官、司法警察並無命證人具結之權限，證人
於警詢所供，未經具結，自不生違反具結規定而無證據能力之問
題。甲○○之上訴意旨(一)指相關證人之警詢筆錄未經具結，應不
具證據能力云云，顯非上訴第三審之合法理由。又原判決依憑證
人即共同正犯林鳳城、陳振在，證人即被害人林振秋、張維群、
郭姵君、歐楊仁（原判決正本誤繕為「歐陽仁」）、邱詠琅、陳
金進、施義祥、吳仁傑、郭進福、吳長恩、蔡憲平、吳倩怡、林
惠珊之母王金英及證人張秀枝（原審共同被告即「上新車業行」
負責人林金崑之配偶）、蔡明助（查獲本件之警員）之證詞，卷
附之贓物認領保管單、車籍作業系統查詢認可資料、如附表一編
號６以外之十三部機車車籍資料、光陽工業股份有限公司函、三
陽工業股份有限公司函、台灣山葉機車工業股份有限公司函、機
車套裝比對照片、蒐證錄影帶翻拍照片等各項證據資料，於理由
欄二詳敘認定經營「名鋒車業行」之甲○○與經營「國勝機車行
」之陳振在及林鳳城（均經第一審分別判處共同常業竊盜罪刑確
定）共同意圖為自己不法之所有，基於犯意之聯絡，由甲○○指
定機車廠牌及車型後，指示林鳳城下手行竊機車，林鳳城或單獨
或夥同乙○○攜帶兇器Ｔ型六角扳手及萬能鑰匙為工具，竊取附
表一編號６以外之機車十三部，交由陳振在套裝合法之中古機車
外殼、車牌後交予甲○○及林金崑（另經原審判處連續故買贓物
罪刑確定）出售牟利，三人並恃以維生，以之為常業等犯行之理
由。並就甲○○否認犯罪所辯及其選任辯護人辯稱：甲○○未指
示林鳳城竊車，本件係遭陳振在挾怨構陷，況陳金進、吳倩怡無
法肯定於「名鋒車業行」所查獲如附表一編號８、之機車為彼
等所失竊者等各節，逐一加以指駁。經核俱與卷內資料相符，原
判決並無查證未盡、違背證據法則、判決理由不備、理由矛盾、
不適用法則或適用法則不當之違誤。又附表一編號７之被害人邱
詠琅於警詢時已明確指稱：該部懸掛Ｎ７５－４６６號車牌之機
車即為彼遭竊之原車牌ＢＱＥ－０８０號機車無誤等語（見偵查
卷二第五二至五三頁）；證人林鳳城於第一審亦自承受甲○○之
指示，行竊如附表一編號６以外之機車十三部等情（見第一審卷
一第五九頁）。甲○○之上訴意旨(二)至(四)均置原判決事實欄明確
認定及理由欄已詳予說明之事項於不顧，任意指摘原判決違法，
無非就原審採證認事之適法職權行使，重為事實上之爭執，俱難
認係適法之第三審上訴理由。甲○○之其他上訴意旨復未依據卷
內訴訟資料具體指摘原判決關於甲○○部分有何違背法令之情形
，核與法律規定得為第三審上訴理由之違法情形不相適合。應認
甲○○之上訴為違背法律上之程式，予以駁回。
二、乙○○部分：
按刑事訴訟法第三百七十六條所列各罪之案件，經第二審判決者
，不得上訴於第三審法院，法有明文。查原判決撤銷第一審關於
上訴人乙○○部分之科刑判決，於變更檢察官起訴法條（行為時
刑法第三百二十二條之常業竊盜罪）後，改判適用行為時刑法第
五十六條、第三百二十一條第一項第三款，論處乙○○共同連續
攜帶兇器竊盜罪刑（累犯，處有期徒刑十一月，並為相關物品沒
收之宣告），核屬刑事訴訟法第三百七十六條第二款之案件。依
上開說明，既經第二審判決，自不得上訴於第三審法院。乙○○
對原判決提起第三審上訴，顯為法所不許，應予駁回。
據上論結，應依刑事訴訟法第三百九十五條前段，判決如主文。
中    華    民    國  九十八  年    七    月    九    日
                      最高法院刑事第七庭
                          審判長法官  林  永  茂
                                法官  吳  昆  仁
                                法官  蘇  振  堂
                                法官  蕭  仰  歸
                                法官  林  立  華
      本件正本證明與原本無異
                                      書  記  官
中    華    民    國  九十八  年    七    月   十三   日
                                                      m


司法院資訊處製作；財團法人民間司法改革基金會備份。
